【裁判字號】    95,上訴,1778
【裁判日期】    951109
【裁判案由】    違反毒品危害防制條例
【裁判全文】
臺灣高等法院高雄分院刑事判決        95年度上訴字第1778號
上  訴  人  臺灣屏東地方法院檢察署檢察官
上  訴  人
即  被  告  甲○○
上列上訴人因被告違反毒品危害防制條例案件，不服臺灣屏東地
方法院95年度訴字第517 號中華民國95年5 月30日第一審判決（
起訴案號：臺灣屏東地方法院檢察署95年度毒偵字第715 號），
提起上訴，本院依簡式審判程序，判決如下：
    主  文
上訴駁回。
    事  實
一、甲○○前於民國84年間因違反肅清煙毒條例案件，經本院判
    處應執行有期徒刑3 年7 月確定；又於同年因違反肅清煙毒
    條例案件，經臺灣屏東地方法院判處應執行有期徒刑4 年6
    月確定，上開有期徒刑經接續執行，自84年12月5 日起入監
    服刑，迄88年2 月11日因縮短刑期假釋出監，再於89年間因
    偽造文書案件，經臺灣高雄地方法院判處有期徒刑4 月確定
    ，上開假釋因而遭撤銷，殘刑4 年5 月1 日及有期徒刑4 月
    經接續執行，甫於95年2 月9 日縮刑期滿執行完畢。復於89
    年間因施用毒品案件，經臺灣高雄地方法院以89年度毒聲字
    第137 號裁定送觀察、勒戒後，認有繼續施用毒品之傾向，
    再經該院以89年度毒聲字第738 號裁定入戒治處所施以強制
    戒治，其後經該院以89年度毒聲字第4336號裁定停止戒治，
    所餘戒治期間付保護管束，嗣再經該院以89年度毒聲字第66
    11號裁定撤銷停止戒治，而於90年7 月26日強制戒治執行完
    畢，由臺灣高雄地方法院檢察署檢察官於90年11月7 日，以
    90年度戒毒偵字第1219號不起訴處分確定。詎甲○○猶不知
    悛悔，於強制戒治執行完畢釋放後5 年內，復基於施用第一
    級毒品海洛因之概括犯意，自95年4 月17日某時起至同年月
    23日16時許止，在屏東縣新園鄉○○村○○路661 號，以將
    第一級毒品海洛因摻在香菸內，約1 天施用第一級毒品海洛
    因1 次之方式，連續施用第一級毒品海洛因多次。嗣於95年
    4 月24日13時30分許，因形跡可疑，為警在屏東縣新園鄉○
    ○村○○路攔檢，在其取出證件供查驗之際，查扣其身上之
    第一級毒品海洛因1 包（驗後淨重0.56公克），並經其同意
    採尿送驗後，而查知上情。
二、案經屏東縣警察局東港分局報請臺灣屏東地方法院檢察署檢
    察官偵查起訴。
    理  由
壹、程序方面
    本件被告甲○○所犯係死刑、無期徒刑、最輕本刑為3 年以
    上有期徒刑以外之罪，其就被訴事實為有罪之陳述，經告知
    簡式審判程序之旨，並聽取公訴人及被告之意見後，進行簡
    式審判程序，合先敘明。
貳、實體方面
一、上揭事實，業據上訴人即被告甲○○於警詢、偵查、原審及
    本院審理時坦承不諱，且被告為警所採集之尿液檢體，經送
    請臺灣檢驗科技股份有限公司以酵素免疫分析法及氣相層析
    質譜儀法檢驗結果，呈嗎啡陽性反應，有該公司濫用藥物尿
    液檢驗報告1 紙（見偵卷第13頁）在卷足憑，並有扣案之白
    色粉末1 包可稽，該白色粉末經送法務部調查局以化學呈色
    法及氣相層析質譜儀分析法檢驗，確含第一級毒品海洛因成
    分，有該局調科壹字第240004178 號鑑定通知書1 紙（見偵
    卷第23頁）附卷可稽，堪信被告上開自白確與事實相符。再
    被告於89年間因施用毒品案件，經臺灣高雄地方法院以89年
    度毒聲字第137 號裁定送觀察、勒戒後，認有繼續施用毒品
    之傾向，再經該院以89年度毒聲字第738 號裁定入戒治處所
    施以強制戒治，其後經該院以89年度毒聲字第4336號裁定停
    止戒治，所餘戒治期間付保護管束，嗣再經該院以89年度毒
    聲字第6611號裁定撤銷停止戒治，而於90年7 月26日強制戒
    治執行完畢，由臺灣高雄地方法院檢察署檢察官於90年11月
    7 日，以90年度戒毒偵字第1219號不起訴處分確定等節，有
    臺灣高雄地方法院檢察署檢察官90年度戒毒偵字第1219號不
    起訴處分書（見偵卷第22頁）、全國施用毒品案件紀錄表及
    臺灣高等法院被告前案紀錄表在卷足憑，本件事證已臻明確
    ，被告於強制戒治執行完畢釋放後5 年內，再犯本件連續施
    用第一級毒品海洛因之犯行洵堪認定。
二、查海洛因為毒品危害防制條例第2 條第2 項第1 款明定之第
    一級毒品，不得持有及施用，核被告所為，係犯毒品危害防
    制條例第10條第1 項之施用第一級毒品罪。其施用前、後持
    有第一級毒品海洛因之低度行為，應為其施用第一級毒品海
    洛因之高度行為所吸收，不另論罪。又被告行為後，刑法第
    56條連續犯之規定業於94年1 月7 日修正公布刪除，並於95
    年7 月1 日施行，則被告之犯行，因行為後新法業已刪除連
    續犯之規定，此刪除雖非犯罪構成要件之變更，但顯已影響
    行為人刑罰之法律效果，自屬法律有變更，依新法第2 條第
    1 項之規定，比較新、舊法結果，仍應適用較有利於被告之
    行為時法律即舊法論以連續犯（最高法院95年第8 次刑事庭
    會議決議參照），是被告所為上開多次施用第一級毒品海洛
    因犯行，時間緊接、犯罪構成要件相同，顯然基於概括犯意
    反覆為之，為連續犯，應依修正前刑法第56條之規定論以一
    罪，並依法加重其刑。再被告曾於84年間因違反肅清煙毒條
    例案件，經本院判處應執行有期徒刑3 年7 月確定；又於同
    年間因違反肅清煙毒條例案件，經臺灣屏東地方法院判處應
    執行有期徒刑4 年6 月確定，上開有期徒刑經接續執行，自
    84年12月5 日起入監服刑，迄88年2 月11日因縮短刑期假釋
    出監；再於89年間因偽造文書案件，經臺灣高雄地方法院判
    處有期徒刑4 月確定，上開假釋因而遭撤銷，殘刑4 年5 月
    1 日及有期徒刑4 月經接續執行，甫於95年2 月9 日縮刑期
    滿執行完畢等情，有臺灣高等法院被告前案紀錄表1 份在卷
    可稽，其於受有期徒刑之執行完畢，5 年以內再故意犯本件
    有期徒刑以上之罪，不論依修正前之刑法第47條，或修正後
    之刑法第47條第1 項之規定，均構成累犯，對被告而言並無
    有利或不利之情形，自不生新舊法比較之問題，應逕依修正
    前之刑法第47條，論以累犯，並遞加重其刑。
三、原審認被告罪證明確，因而適用刑事訴訟法第299 條第1 項
    前段、第273 條之1 第1 項，毒品危害防制條例第10條第1
    項、第18條第1 項前段，刑法第11條、第2 條第1 項，修正
    前刑法第56條、第47條規定，並審酌被告前經觀察、勒戒及
    強制戒治後，仍未戒斷其施用毒品之惡習，並參酌其素行狀
    況、犯罪之動機、目的、手段、所生戕害其身心情形及犯罪
    後坦承犯行，態度尚非惡劣等一切情狀，量處有期徒刑10月
    ，並敘明扣案之第一級毒品海洛因1 包（驗後淨重0.56公克
    ），應依毒品危害防制條例第18條第1 項前段之規定，沒收
    銷燬之。其認事用法，核無不合，量刑亦屬允當。檢察官上
    訴意旨，認被告施用毒品成癮，其反覆為之，係刑法上之集
    合犯，應論以一罪，及被告上訴請求併案，惟本件並無證據
    證明為集合犯，且連續犯之規定業經修法刪除，詳如後述，
    故上訴均為無理由，應予駁回。
四、臺灣屏東地方法院檢察署以95年度毒偵字第1359號移送併辦
    意旨略以：甲○○自95年7 月下旬某時起至同年8 月14日晚
    上11時許，在屏東縣新園鄉○○村○○路661 號住處房間、
    屏東縣東港鎮○○路501 號「東戀汽車旅館」303 號房車庫
    等處，施用第一級毒品海洛因多次。嗣於95年8 月15日上午
    11時30分許，在屏東縣東港鎮○○路501 號「東戀汽車旅館
    」303 號房車庫，為警查獲；及臺灣屏東地方法院檢察署以
    95年度毒偵字第1720號移送併辦意旨略以：甲○○於95年9
    月7 日晚上11時許，在屏東縣東港鎮○○路297 號「審天宮
    」3 樓房間內，非法施用第一級毒品，嗣於95年9 月8 日為
    警查獲，因而均認被告此部分犯行與起訴部分有集合犯一罪
    關係，移送本院併辦。惟查被告於本院自承其自95年4 月24
    日為警查獲後，約隔1 、2 個月才再施用海洛因等情（本院
    95年10月26日審判筆錄第5 頁），已難認其有反覆施用，此
    外復無證據足以證明被告自95年4 月24日起至同年9 月7 日
    止，有反覆施用毒品之情形，自難認其係集合犯；又連續犯
    之規定，業經修法刪除，自95年7 月1 日起刑法採一罪一罰
    ，是本件被告自95年7 月下旬某日起之施用毒品犯行與本件
    起訴部分，並無集合犯之包括一罪關係或連續犯裁判上一罪
    關係，本院無法併予審理，應退回移送機關另為適當之處理
    。
據上論斷，應依刑事訴訟法第368 條、第273 條之1 第1 項，判
決如主文。
本案經檢察官王登榮到庭執行職務。
中    華    民    國    95    年    11    月    9     日
                  刑事第六庭  審判長法  官  王光照
                                    法  官  張盛喜
                                    法  官  李璧君
以上正本證明與原本無異。
如不服本判決應於收受本判決後10日內向本院提出上訴書狀，其
未敘述上訴理由者，並得於提起上訴後10日內向本院補提理由書
狀（均須按他造當事人之人數附繕本）「切勿逕送上級法院」。
中    華    民    國    95    年    11    月    13    日
                                    書記官  唐奇燕
附錄本判決論罪科刑法條全文：
毒品危害防制條例第10條第1項
施用第一級毒品者，處6 月以上5 年以下有期徒刑。


司法院資訊處製作；財團法人民間司法改革基金會備份。
